【裁判字號】    95,上訴,2402
【裁判日期】    950731
【裁判案由】    搶奪等
【裁判全文】
臺灣高等法院刑事判決                95年度上訴字第2402號
上  訴  人
即  被  告  丁○○
                    現於台灣台北監獄執行中
上列上訴人因搶奪等案件，不服臺灣士林地方法院95年度訴字第
417號，中華民國95年5月9日第一審判決（起訴案號：臺灣士林
地方法院檢察署95年度偵字第4138號），提起上訴，本院判決如
下：
    主  文
上訴駁回。
    事  實
一、丁○○前於民國93年間因竊盜案件，於94年2月3日經臺灣板
    橋地方法院以93年度簡字第5663號判決判處有期徒刑5月，
    如易科罰金以300元折算1日確定，甫於94年9月12日縮刑期
    滿執行完畢，翌日出監（構成累犯）。詎丁○○與羅建河（
    經臺灣士林地方法院判處有期徒刑壹年拾月）均仍不知悛悔
    ，因缺錢花用，竟共同基於意圖為自己不法所有之概括犯意
    聯絡，謀議先竊取路邊停放之機車，供其等騎乘使用，並作
    為攫取不特定人財物之交通工具，以避免警方追緝，遂由羅
    建河在旁把風，推由丁○○於95年3月9日下午4時20分許，
    在臺北市○○區○○街1段與明德路口圍牆旁，以羅建河所
    有之機車鑰匙1把強行插入甲○○所有，停放於該處之車牌
    號碼CUV－927號重型機車電門，竊取該車得手後，復由丁○○騎駛該車搭載羅建河，與不知情之友人潘憲億（另經臺灣
    士林地方法院檢察署檢察官於95年4月7日以95年度偵字第41
    38號處分不起訴）另騎駛車牌號碼HCM－448號重型機車相約
    一起前往臺北市北投地區探視丁○○父親，迨於同日下午5
    時14分許，行經臺北市○○區○○路1段166巷120號前時，
    羅建河、丁○○發現丙○○與其姪女潘琮茹行走於路旁有機
    可乘，即驅車騎往2人身旁，趁其等不備之際，由乘坐於車
    牌號碼CUV－927號重型機車後座之羅建河徒手搶奪徐彩盈所
    有之LV手提包1只（內有LV灰長夾1個、現金新臺幣（下同）
    2,000餘元、丙○○之國民身分證、健保卡、駕駛執照各1張
    、國泰世華商業銀行提款卡2張及鑰匙3把）得手，丁○○並
    即騎駛上開機車搭載羅建河逕自往臺北市○○區○○街方向
    逃逸，先將搶得現金朋分花用，再將竊得之機車及搶奪得手
    之徐彩盈所有LV手提包及其內證件等物分別棄置於臺北市○○區○○路7段382之2號前及防火巷內。詎羅建河、丁○○
    竟食髓知味，復於同日晚間7時50分許，再承前意圖為自己
    不法所有之犯意聯絡，由丁○○在旁把風，推由羅建河以其
    上揭所有之自備鑰匙1把強行插入機車電門之方式，再竊取
    乙○○所有停放於臺北市○○區○○路201巷口車牌號碼AIO
    －741號重型機車得手，並由丁○○騎駛上開竊取得手之機
    車後載羅建河，四處找尋下手目標，於同日晚間8時30分許
    ，行經臺北市○○區○○路2段10巷46號前時，見姓名年籍
    不詳之成年女子1人單獨行走，乃由機車後座之羅建河徒手
    搶奪該成年女子所有之手提包1只（內有現金1,000餘元、筆
    記本1本及不詳之化妝品得手。羅建河、丁○○2人並將搶奪
    得手之手提包內現金朋分花用，至手提包1只及其內筆記本
    、化妝品等物則連同犯案之車牌號碼AIO－741號重型機車棄
    置於臺北市士林區雨農橋下。嗣丙○○報警處理，經警循線
    於95年3月13日晚間9時許，前往臺北市○○市○○街445巷
    27號2樓潘憲億住處搜索，適羅建河、丁○○來訪而查獲，
    並供出上情，並引領員警至臺北市○○區○○路7段382之2
    號前及防火巷、雨農橋下分別起獲甲○○、乙○○失竊之上
    開機車各1部，及丙○○遭搶奪之LV手提包1只、國民身分證
    、汽車駕照、健保卡各1張以及鑰匙3把，並扣得羅建河所有
    供竊盜車牌號碼CUV－927號、AIO－741號重型機車所用之機
    車鑰匙1把，始循線偵悉上情。
二、案經丙○○訴由臺北市政府警察局北投分局報告臺灣士林地
    方法院檢察署檢察官偵查起訴，丁○○與羅建河均於準備程
    序期日就被訴事實為有罪之陳述，經合議庭裁定改由受命法
    官獨任進行簡式審判程序。
    理  由
壹、程序部分：
    按「被告以外之人於審判外之陳述，雖不符前四條之規定，
    而經當事人於審判程序同意作為證據，法院審酌該言詞陳述
    或書面陳述作成時之情況，認為適當者，亦得為證據。」、
    「當事人、代理人或辯護人於法院調查證據時，知有第一百
    五十九條第一項不得為證據之情形，而未於言詞辯論終結前
    聲明異議者，視為有前項之同意。」，刑事訴訟法第159-5
    條定有明文。被告於本院審理中對於本案卷內各項證據之證
    據能力均表示沒有意見，未於言詞辯論終結前聲明異議（見
    本院95年7月21日審判程序筆錄），依上開規定，有關證人
    於偵查中向檢察官所為之陳述，除顯有不可信之情況者外，
    或於司法警察官或司法警察調查中所為之陳述，法院審酌該
    言詞陳述或書面陳述作成時之情況，認為適當者，亦具有證
    據能力，合先敘明。
貳、實體部分：
一、認定犯罪事實所憑之證據及理由：
  (一)上開犯罪事實，迭據被告丁○○於警詢、偵查及本院審理時
    坦承不諱，核與同案被告羅建河於警詢、偵查、審理中之供
    述，證人潘憲億、證人即告訴人丙○○、證人潘琮如於警詢
    時就丙○○財物遭搶奪經過之證述，以及被害人甲○○、乙○○於警詢時有關其等所有之車牌號碼CUV－927號、AIO－7
    41號重型機車失竊情節之證述相符；被告與同案被告羅建河
    2人帶同員警起獲之贓物即被害人甲○○所有之車號CUV－92
    7號機車、被害人乙○○所有之車號AIO－741號機車，及徐
    彩盈所有之LV手提包1只、丙○○之國民身分證、健保卡、
    駕駛執照各1張及鑰匙3把，均已據所有人立據領回，亦有贓
    物認領保管單3紙在卷可稽。此外，復有臺北市政府警察局
    北投分局車輛失竊證明單、臺北市政府警察局士林分局車輛
    協尋證明單各1紙、車輛竊盜、車牌失竊資料個別查詢報表
    ─查詢車輛認可資料各2紙在卷可稽，以及被告羅建河所有
    供被告與同案被告羅建河2人分別下手竊盜車牌號碼CUV－92
    7號、AIO－741號重型機車所用之機車鑰匙1把扣案可資佐證
    ，足認被告與同案被告羅建河2人之自白均與事實相符，應
    可採信。
  (二)本件事證明確，被告犯行均堪認定，均應依法論科。
二、論罪：
  (一)按被告行為時，刑法第320條所定罰金刑提高十倍，行為後
    95年6月14日修正公布刑法施行法增訂第1條之1條文，該條
    前段規定「中華民國94年1月7日刑法修正施行後，刑法分則
    編所定罰金之貨幣單位為新臺幣。94年1月7日刑法修正時，
    刑法分則編未修正之條文定有罰金者，自94年1月7日刑法修
    正施行後，就其所定數額提高為30倍。」，罰金本刑均同，
    經比較新舊法，行為後之法律並非較有利於行為人，仍應適
    用行為時法即修正前刑法第320條，惟被告行為時刑法第33
    條第5款規定罰金為（銀元）1元以上，行為後，刑法第33條
    第5款業於94年2月2日修正公佈為罰金刑為新台幣1千元以上
    ，以百元計算之，定於95年7月1日施行，按新修正刑法第2
    條第1項之規定，係規範行為後法律變更所生新舊法律比較
    適用之準據法，於新法施行後，應依新法第2條第1項之規定
    ，為「從舊從輕」之比較，適用最有利於行為人之行為時法
    律。核被告丁○○所為，係犯刑法第320條第1項竊盜罪及同
    法第325條第1項之搶奪罪。所犯上開竊盜、搶奪犯行，與羅
    建河間俱有犯意聯絡、行為分擔，應以共同正犯論處。
  (二)按被告行為後，刑法第56條連續犯之規定，業於94年2月2日
    修正公布刪除，定於95年7月1日施行，則被告之犯行，因行
    為後新法業已刪除連續犯之規定，此刪除雖非犯罪構成要件
    之變更，但顯已影響行為人刑罰之法律效果，自屬法律有變
    更，依新法第2條第1項規定，比較新、舊法結果，仍應適用
    較有利於被告之行為時法律即舊法論以連續犯（最高法院95
    年第8次刑事庭會議決議參照）。另連續數行為而犯同一之
    罪名，均在新法施行前者，新法施行後，應依新法第2條第1
    項之規定，適用最有利於行為人之法律。被告所為連續數行
    為，均在新法施行前，依新法第2條第1項之規定，亦適用最
    有利於行為人之行為時法律即舊法第56條論以連續犯。被告
    所為之2次竊盜及2次搶奪犯行，各時間緊接，觸犯構成要件
    相同之罪名，顯係各基於概括犯意而為之，為連續犯，應各
    依行為時刑法第56條之規定，各論以連續竊盜、連續搶奪一
    罪，並各加重其刑。
  (三)又查被告行為後，94年1月7日修正公布之刑法，自95年7月1
    日施行，修正後之刑法刪除第55條關於牽連犯之規定。本件
    被告以竊得之車牌號碼CUV－927號、AIO－741號重型機車各
    1部資為犯罪工具，藉以掩飾行藏以避免遭警查獲，並共同
    搶奪路人財物，均據被告供明在卷，前揭所犯竊盜罪及搶奪
    罪間，有方法、目的之牽連關係，依修正前即行為時之規定
    ，應從一重之搶奪罪處斷；依修正後之刑法既已刪除牽連犯
    之規定，則所犯上述各罪應依數罪併罰之規定分論併罰。比
    較新舊法之規定，修正後之規定並非較有利於被告，依刑法
    第2條第1項之規定，應適用行為時之法律，即適用修正前刑
    法第55條牽連犯之規定，從一重之搶奪罪處斷。
  (四)另按新修正刑法第2條第1項之規定，係規範行為後法律變更
    所生新舊法律比較適用之準據法，於新法施行後，應適用新
    法第2條第1項之規定，為「從舊從輕」之比較。新修正刑法
    第47條第1項關於累犯加重規定「受徒刑之執行完畢，或一
    部之執行而赦免後，五年以內故意再犯有期徒刑以上之罪者
    ，為累犯，加重本刑至二分之一。」，對新法施行前，故意
    再犯有期徒刑以上之罪，構成累犯之加重規定，新舊法並無
    不同，依新修正刑法「從舊從輕」原則，應適用修正前刑法
    第47條規定。被告丁○○有如事實欄所載之科刑執行情形，
    有本院被告前案紀錄表各1份在卷可稽，其於受有期徒刑執
    行完畢後，再犯有期徒刑以上之罪，構成累犯，應均依修正
    前刑法第47條之規定加重其刑，並依同法第70條規定遞予加
    重之。
三、維持原判決及駁回上訴之理由：
    原審認被告罪證明確，適用行為時刑法第28條、第56條、第
    320條第1項、第325條第1項、第55條、第47條、第38條第1
    項第2款，罰金罰鍰提高標準條例第1條前段規定，審酌被告
    年輕力壯，竟不思正途謀生，僅因缺錢花用，即起意而為本
    件犯罪，又採以機車為工具行搶路人之犯罪手段，可能因被
    害人不慎遭動力交通工具之重型機車拖行，而造成他人身體
    之傷害，犯罪所生之危害實非輕微，暨其犯罪之手段、目的
    、次數、所得之利益並非至鉅，及犯罪後自警詢起即已坦承
    犯行，態度尚佳等一切情狀，量處有期徒刑壹年拾月。至扣
    案之機車鑰匙1把，係同案被告羅建河所有且供被告及同案
    被告2人竊盜犯行所用之物，業據其等供明在卷，應依刑法
    第38條第1項第2款宣告沒收。經核認事用法，並無違誤，量
    刑亦屬妥當。至於行為後，法律有變更者，依修正前刑法第
    2條第1項之規定，以適用裁判時法為原則，如行為時法有利
    於行為人，則例外適用行為時法; 依修正後刑法第2條第1項
    規定，以適用行為時法為原則，惟如裁判時法有利於行為人
    ，則例外的適用裁判時法。以往實務見解，認原判決未及比
    較適用新舊法時，上訴後，雖比較結果以舊法有利於行為人
    ，而原判決別無其他撤銷事由，仍應由本院以此為由撤銷改
    判。惟修正後之規定係以適用行為時法為原則，因此原判決
    雖未及比較適用，然上訴本院後，經比較新舊法，行為後之
    法律並非較有利於行為人，仍應適用行為時法即修正前刑法
    第47條、第55條、第56條，則原判決適用行為時法即無不當
    ，此部分自不構成撤銷之事由，併予敘明。被告上訴意旨請
    求減輕其刑併宣告緩刑，為無理由，應予駁回。
四、適用法律：
據上論斷，應依刑事訴訟法第368條，判決如主文。
本案經檢察官鄭龍照到庭執行職務。
中    華    民    國    95    年    7     月    31    日
                  刑事第十八庭審判長法  官  溫耀源
                                    法  官  周政達
                                    法  官  邱同印
以上正本證明與原本無異。
如不服本判決，應於收受送達後十日內向本院提出上訴書狀，其
未敘述上訴之理由者並得於提起上訴後十日內向本院補提理由書
（均須按他造當事人之人數附繕本）。
                                    書記官  莊昭樹
中    華    民    國    95    年    7     月    31    日
附錄：本案論罪科刑法條全文
中華民國刑法第320條
（普通竊盜罪、竊佔罪）
意圖為自己或第三人不法之所有，而竊取他人之動產者，為竊盜
罪，處5年以下有期徒刑、拘役或5百元以下罰金。
意圖為自己或第三人不法之利益，而竊佔他人之不動產者，依前
項之規定處斷。
前二項之未遂犯罰之。
刑法第325條第1項：
意圖為自己或第3人不法之所有，而搶奪他人之動產者，處6月以
上5年以下有期徒刑。


司法院資訊處製作；財團法人民間司法改革基金會備份。
